【裁判字號】    89,上更(一),192
【裁判日期】    890731
【裁判案由】    違反毒品危害防制條例
【裁判全文】
臺灣高等法院高雄分院刑事判決          八十九年度上更(一)字第一九二號
    上  訴  人
    即  被  告  甲○○
                乙○○
    右二人共同
    指定辯護人  本院公設辯護人  孫妙岑
右上訴人等因違反毒品危害防制條例案件，不服臺灣屏東地方法院八十七年度訴字第
八四六號中華民國八十八年八月廿四日第一審判決（起訴案號：臺灣屏東地方法院檢
察署八十七年度偵字第五八九一號），提起上訴，判決後經最高法院第一次發回更審
，本院判決如左：
      主      文
上訴駁回。
      事實及理由
一、本案經本院審理結果，認原審判決之認事用法及量刑均無不當，應予維持，並引
    用原審判決書所記載之事實、證據及理由。
二、上訴人即被告甲○○、乙○○雖又否認有販賣第二級毒品安非他命犯行，甲○○
    辯稱：伊不認識「阿霞」其人，並無販賣安非他命與「阿霞」，而吳榮義當日是
    去向伊借錄影帶；乙○○辯稱：伊於八十七年間，係受董嘉雄僱用，在臺東工作
    ，很少到屏東來，只有假釋中到恆春報到，回來也是一下子而已，並無販賣安非
    他命與「阿霞」其人各等語。
三、惟查：
  (一)共同被告陳志於檢察官偵查中供稱：八十七年六、七月間（應係六月間），甲
    ○○用衛生紙包好，叫我拿給上門的婦人二次，叫我跟對方拿一次三千、一次四
    千，甲○○如沒空時，叫我去跟乙○○拿用衛生紙包好的東西，再拿去給綽號阿
    霞者，阿霞曾拿二次錢，一次三千、一次四千給我，我再交給甲○○等語（偵查
    卷第五頁反面、第六頁）。陳志於偵查中雖避而不談衛生紙內所包者為何物，
    但其於警訊時已明確供承衛生紙所包者係安非他命無訛（警卷影本第八、九頁）
    。陳志係被告甲○○之同居人，為甲○○所陳明，其二人關係密切，陳志要
    無虛構事實誣陷甲○○之可能，其上開供詞，應堪採信。陳志嗣後所供不知衛
    生紙包何物，或稱衛生紙包芙蓉，交給向伊索取之該名婦人云云。衛生紙如係包
    芙蓉，竟稱不知包何物，顯係迴護被告甲○○及為己避嫌之詞，非真實可採。且
    確有「阿霞」其人，並與甲○○相識，為陳志於原審證實（原審卷第九二頁反
    面），被告甲○○竟稱不認識「阿霞」其人，足見被告甲○○所供不實。參以證
    人吳榮義於警訊所供「我是剛經過甲○○之住處前，所以就下車進到甲○○之
    住處，欲向甲○○購買安非他命」、「知道（甲○○販賣安非他命）」（警卷影
    本第十六頁），尤見被告甲○○確有販賣安非他命無疑。
  (二)按共同被告所為不利於己之供述，經調查與事實相符，自得為其他共同被告犯罪
    事實之認定（最高法院卅一年上字第二四二三號判例參照）。本案共同被告陳志
    所為不利於己之供述，參酌證人吳榮義之證言，足證其陳述與事實相符，是陳
    志不利於己之供述，自得採為被告甲○○、乙○○之犯罪證據。
  (三)被告乙○○雖辯稱伊受董嘉雄僱用，在臺東工作，很少回屏東云云，並為董嘉雄
    於本院前審證實（上訴卷第五十頁）。惟董嘉雄係順裕營造有限公司負責人，有
    公司執照影本可憑，被告乙○○如受該公司僱用，領取工資，必有薪資所得稅扣
    繳憑單，竟未能提出以供審認，已難採信，且共同被告陳志不利於己之供述，
    足以認定被告乙○○之犯罪事實，則董嘉雄之證言，係迴護被告乙○○之詞，不
    能採為被告乙○○有利之證據。
四、綜上所，上訴意旨執前詞指摘原判決不當，為無理由，應予駁回。又查，證人
    夏永源於警訊固證稱：「伊向甲○○買二次安非他命，甲○○說是向住恆春鎮○
    ○路一名叫葉仔的女子所買」，「伊與『輝仔』、『葉仔』認識，是朋友關係」
    云云。惟夏永源於警訊時係指認口卡片，而口卡片上之相片，因時間之經過，與
    本人之形像有差異，此就警卷所附被告二人口卡片，即可見同一人之照片，有數
    種不同之形像。且證人夏永源於原審當庭指認並非被告二人（原審卷第四六頁）
    ，是不能僅憑夏永源於警訊不明確之指認，而採為被告二人不利之證據。原審認
    此部分不能證明被告等犯罪，因與前開論罪部分有連續犯之裁判上一罪關係，不
    另為無罪之諭知，核無不合。因最高法院發回意旨指摘此部分無罪不當，因併予
    明。
據上論結，應依訴訟法第三百六十八條、第三百七十三條，判如主文。
本案經檢察官張其主到庭執行職務。
中    華    民    國     八十九     年       七       月   卅一   日
                              臺灣高等法院高雄分院刑事第五庭
審判長法官  吳水木
                                        法官  陳朱貴
                                        法官  洪慶鐘
右正本證明與原本無異。
如不服本判決，應於判決送達後十日內向本院提出上訴狀，其未述理由者並應於提
出上訴狀後十日內向本院補提理由書（應附繕本)。
                                      書記官  陳金卿
中    華    民    國     八十九     年       八       月     一   日
                                                               Ｊ
臺灣屏東地方法院刑事判決                          八十七年度訴字第八四六號
    公  訴  人  臺灣屏東地方法院檢察署檢察官
    被      告  甲○○  男五十一歲（民國○○○年○○月○日生）
                        住屏東縣車城鄉○○村○○路一號
                        身分證統一編號：Ｔ一一三七一七一號
    選任辯護人  尤挹華  律師
    被      告  乙○○  女四十歲（民國○○○年○月○日生）
                        住屏東縣車城鄉○○村○○路四八號
                        居屏東縣林邊鄉竹林村官埔九號
                        （現在臺灣高雄女子監獄附設戒治所強制戒治中）
                        身分證統一編號：Ｚ000000000號
    指定辯護人  本院公設辯護人  于欣潔
右列被告因違反毒品危害防制條例案件，經檢察官提起公訴（八十七年度偵字第五八
九一號），本院判決如左：
    主  文
甲○○、乙○○共同連續販賣第二級毒品，各處有期徒刑柒年肆月。
販毒所得新台幣柒仟元沒收，如全部或一部不能沒收時，以其財產抵償之。
    事  實
一、甲○○與乙○○明知安非他命係第二級毒品，不得持之以販賣，竟與陳志基於
    販賣第二級毒品安非他命牟利之概括犯意聯絡，由乙○○提供安非他命，再由甲
    ○○、陳志出面接洽買主，其等於民國八十七年六月中旬某日下午一時許，在
    屏東縣車城鄉○○鄉○○路一號處，將第二級毒品安非他命一小包（內少許，外
    以衛生紙包裝），以新台幣（下同）四千元之代價，販賣予綽號阿霞之不詳姓名
    女子（即起訴書所稱之不詳姓名人），又於同年六月下旬某日下午一時許，在同
    上開處所，將安非他命一小包（內少許，外以衛生紙包裝），以三千元之代價，
    販賣予綽號阿霞之不詳姓名女子，得款後供三人朋分花用；嗣於八十七年八月二
    十八日二十一時許，適有吳榮義至上址擬向甲○○等人購買安非他命（尚未著手
    交易），為警臨檢查獲。
    理  由
一、訊據被告甲○○、乙○○二人均矢否認有何販賣第二級毒品安非他命之犯行，辯
    稱伊等僅有施用安非他命而已，並未曾販賣云云。
二、經查：（一）、被告甲○○、乙○○二人如何於右開時地先後二次販賣第二級毒
    品安非他命予綽號阿霞之不詳姓名女子一節，已據證人陳志於警訊、偵查中證
    述明確，據其證稱：我與甲○○所販賣之毒品安非他命是向乙○○拿的，僅係替
    乙○○居中引線，如不特定之人有需要，打電話向我與甲○○買，我們就馬上聯
    絡乙○○將毒品送到我住居所，由我與甲○○轉售，每次販賣牟利的都拿給乙○
    ○本人，我僅一次拿到酬金壹仟元，但酬金已花完了等語（警卷第九頁正面），
    又稱我轉售二次，每次都是一小包，第一次販賣四千元，第二次販賣三千元，第
    一次是在八十七年六月中旬某日下午一時許，販賣給屏東縣恆春鎮山海里之不詳
    姓名女子，第二次也是販賣該女子，時間為同年月下旬某日下午一時許等語（警
    卷第九頁反面）。其於偵查中復稱：八十七年六、七月間甲○○用衛生紙包好，
    叫我拿給上門的婦人二次，叫我跟對方拿一次三千、一次四千，甲○○如沒空時
    ，叫我去跟乙○○拿用衛生紙包好的東西，再拿去給綽號阿霞者，阿霞者曾拿二
    次錢，一次三千，一次四千給我，我再交給甲○○等語（見偵查卷第六、七頁）
    ，此與被告甲○○於偵查中所供其曾將衛生紙包好的東西拿給陳志再轉交給上
    門之人之事實大致相符合（見偵查卷第八頁）；證人陳志既係親身參與事件過
    程之人，而其描述之情節前後亦屬相符一致，可見其上開證詞並非無稽。（二）
    、證人陳志於本院審理時，又翻異前詞，先則辯稱：不知道衛生紙所包者為何
    物，繼而稱：其有種芙蓉，因有人向其索取芙蓉，所以其將芙蓉以衛生紙包好交
    予該名婦人等語，惟其事後所辯前後已有不符，且與警偵訊時所述亦明顯不符，
    故其事後所述，顯係事後臨訟杜撰藉以迴護自己及被告之舉，委無可取。（三）
    、證人陳志於警局偵訊時，已表明希望警方針對此案依法調查，承辯警員乃對
    其偵訊，可見證人陳志顯已同意警方夜間訊問，被告以承辯警員未得證人陳志
    之同意而為夜問訊問為由，而認該筆錄不具證據能力云云，應有誤會。（四）
    、據證人吳榮義於警訊時證稱：伊知道被告甲○○有販賣安非他命之情形，故前
    往被告甲○○住處擬向被告甲○○購買安非他命，恰為警臨檢查獲等情，益見證
    人陳志於警偵訊所指，應係屬實而值採信，被告甲○○、乙○○二人確有販賣
    安非他命予綽號阿霞者無疑，其等空言否認，顯係圖卸之詞，不足採信。（五）
    、又販賣安非他命之罪責至重，且為警方查緝之重點，被告等人甘冒警方查緝之
    危險而將安非他命出售予不相干之他人，其等必然從中獲得不法之利潤無訛，綜
    上所述，被告二人販賣第二級毒品安非他命牟利之犯行，應堪認定。
三、查安非他命係毒品危害防制條例第二條第二項第二款所定之第二級毒品，不得持
    有、販賣，被告二人竟持之以販賣，故核其二人所為，係犯毒品危害防制條例第
    四條第二項之販賣第二級毒品罪。被告甲○○、乙○○與陳志間，有犯意聯絡
    及行為分擔，為共同正犯。其等持有第二級毒品安非他命之行為已被其販賣第二
    級毒品安非他命之高度行為所吸收，不另論持有罪，其等先後二次販賣第二級毒
    品之行為，時間緊接，罪名及手法相同，顯係基於概括之犯意而為之，應依連續
    犯之規定，論以一罪，並就法定刑有期徒刑及罰金部分，加重其刑，至其法定刑
    無期徒刑部分，依法不得加重，併此指明。爰審酌被告二人素行、犯罪動機、目
    的、手段、販賣毒品予他人危害治安至鉅及其等犯後態度等一切情狀，分別處如
    主文所示之刑。被告販毒所得七千元，應依毒品危害防制條例第十九條第一項之
    規定宣告沒收，並為如一部或全部不能沒收時，以其財產抵償之諭知。至警方所
    查扣之少量安非他命、夾鏈袋等物品，均係被告供施用之物品，與販賣毒品無涉
    ，自無庸為沒收之諭知，併此指明。
四、公訴意旨略以：被告於八十七年三月間起至同年八月間有多次販賣安非他命予夏
    永源及潘瑞麟等人，因認其犯有毒品危害防制條例第四條第二項之販賣第二級毒
    品罪。公訴人認被告二人有上開犯行係以夏永源、潘瑞麟之指稱曾向被告甲○○
    購買安非他命為論據；惟訊之被告甲○○堅決否認有上開犯行，辯稱伊不認識夏
    永源，且伊與潘瑞麟有仇隙，因此潘瑞麟可能胡亂指證等語。經查證人夏永源於
    本院審理時當庭指認被告後，指稱並不認識甲○○，則其在警局時單憑模糊不清
    之口卡而指認被告甲○○，並非無誤認之可能，再者，被告甲○○與潘瑞麟曾有
    打架之情形，業據證人夏清龍證述明白，另證人即屏東縣警察局恆春分局射寮派
    出所警員鄭恆勇亦稱，被告甲○○確曾與潘瑞麟有打架之情形，伊有幫他們處理
    過一次等語（本院八十八年三月十六日審判筆錄），且證人潘瑞麟於警訊中稱所
    吸之安非他命係被告甲○○賣伊，伊共買了十幾次左右，最後一次為八十七年三
    月二十五日十四時，然其於偵查中卻稱：就過年那一天買了十幾次，買來放者吸
    用等語（八十七年十月二十二日偵查筆錄），其所證前後顯然不符，且豈有一天
    內向同一人買十幾次安非他命之情形！其與被告有仇隙在先，嗣其事後所述，明
    顯與前供不符，且有違常情，自難以其之指證，而認定被告此部分之販賣他非他
    命情事，綜上，被告甲○○、乙○○二人應無販賣安非他命予夏永源、潘瑞麟之
    犯行，惟公訴人認其等此部分與前開論罪科刑部分具有連續犯之裁判上一罪關係
    ，爰不另為無罪之諭知。
五、至證人陳志涉嫌販賣安非他命之犯行，自應由檢察官另行偵辦，供予敘明。
據上論斷，應依刑事訴訟法第二百九十九條第一項前段，毒品危害防制條例第四條第
二項、第十九條第一項，刑法第十一條、第二十八條、第五十六條，判決如文。
本案經檢察官洪政和到庭執行職務。
中      華      民      國      八十八      年    八    月    二十四    日
     臺灣屏東地方法院刑事第一庭
                                               法  官    黃國永
右正本證明與原本無異。
對於本判決如有不服應於收受送達後十日內向本院提出上訴書狀上訴於台灣高等法院
高雄分院並按他造當事人之人數附具繕本。
                                                書記官   高  嶙
中      華      民      國      八十八      年    八    月    二十五    日
附錄本判決論罪之法條：
毒品危害制條例第四條第二項。
製造、運輸、販賣第二級毒品者，處無期徒刑或七年以上有期徒刑，得併科新台幣
七百萬元以下罰金。


司法院資訊處製作；財團法人民間司法改革基金會備份。
